# 合并报表的盈余公积核对问题

提问人：卢龙小先生 时间：2014-02-20 11:41:33
请教各位老师：是不是同一控制下企业合并，合并日及年末合并报表的盈余公积一定不等于母公司的盈余公积啊？
根据企业会计准则讲解 2010 同一控制下的企业合并形成母子公司关系的，合并方一般应在合并日编制合并财务报表。编制合并日的合并财务报表时，一般包括合并资产负债表、合并利润表及合并现金流量表。 （ 1 ）合并资产负债表。被合并方的有关资产、负债应以其账面价值并入合并财务报表。合并方与被合并方在合并日及以前期间发生的交易，应作为内部交易，按照本书第三十四章“合并财务报表”有关原则进行抵销。 在合并资产负债表中，对于被合并方在企业合并前实现的留存收益(盈余公积和未分配利润之和)中归属于合并方的部分，应按以下原则，自合并方的资本公积转入留存收益和未分配利润： ①确认企业合并形成的长期股权投资后，合并方账面资本公积(资本溢价或股本溢价)贷方余额大于被合并方在合并前实现的留存收益中归属于合并方的部分，在合并资产负债表中，应将被合并方在合并前实现的留存收益中归属于合并方的部分自“资本公积”转入“盈余公积”和“未分配利润”。在合并工作底稿中，借记“资本公积”项目，贷记“盈余公积”和“未分配利润”项目。 ②确认企业合并形成的长期股权投资后，合并方账面资本公积(资本溢价或股本溢价)贷方余额小于被合并方在合并前实现的留存收益中归属于合并方的部分的，在合并资产负债表中，应以合并方资本公积(资本溢价或股本溢价)的贷方余额为限，将被合并方在企业合并前实现的留存收益中归属于合并方的部分自“资本公积”转入“盈余公积”和“未分配利润”。在合并工作底稿中，借记“资本公积”项目，贷记“盈余公积”和“未分配利润”项目。 因合并方的资本公积(资本溢价或股本溢价)余额不足，被合并方在合并前实现的留存收益中归属于合并方的部分在合并资产负债表中未予全额恢复的，合并方应当在会计报表附注中对这一情况进行说明。请问是不是同一控制下企业合并，合并日及年末合并报表的盈余公积一定不等于母公司的盈余公积啊？请明示

回答人：chenyiwei
在子公司盈余公积恢复问题上，企业合并准则和合并报表准则没有衔接好，导致在实务操作中产生了一些困惑。对此我理解，虽然准则在此问题上有瑕疵，但不是重大问题。因为合并报表的会计主体是经济主体而不是法人主体，因此对合并报表中的股东权益再按照法律口径进行分类，本身并无太大的实际意义。因此，无论在合并报表层面是否恢复子公司的盈余公积，我个人都是可以接受的，只需确保一贯执行即可。当然，在目前的实务中，大部分企业选择了不恢复子公司盈余公积，那么也就可以同样不恢复同一控制下企业合并的被合并方在合并日之前的盈余公积，以保持逻辑一致性。